【裁判字號】    98,交聲,210
【裁判日期】    980731
【裁判案由】    聲明異議
【裁判全文】
臺灣嘉義地方法院交通事件裁定         98年度交聲字第210號
原處分機關  交通部公路總局嘉義區監理所嘉義市監理站
異  議  人
即受處分人  甲○○
上列異議人即受處分人因違反道路交通管理處罰條例案件，對於
原處分機關即交通部公路總局嘉義區監理所嘉義市監理站中華民
國九十八年五月十九日所為之處分（嘉監義裁字第裁76-L000000
00號裁決書）聲明異議，本院裁定如下：
    主  文
異議駁回。
    理  由
一、原處分意旨略以：異議人即受處分人（下稱異議人）甲○○
    於民國九十八年四月九日十一時二十五分許，駕駛車牌號碼
    KU5 -353號重型機車，行經縣道一六六線四十四點七公里處
    有燈光號誌管制之交岔路口時闖越紅燈。經嘉義縣警察局警
    員以異議人有闖越紅燈之違規事實，而填製嘉縣警交字第L0
    0000000 號舉發違反道路交通管理事件通知單舉發，再由原
    處分機關即交通部公路總局嘉義區監理所嘉義市監理站（下
    稱原處分機關）依道路交通管理處罰條例第五十三條第一項
    、第六十三條第一項及違反道路交通管理事件統一裁罰基準
    及處理細則第四十四條第一項之規定，按統一裁罰基準表，
    於九十八年五月十九日以嘉監義裁字第裁76-L00000000號裁
    決書，據以裁處異議人罰鍰新臺幣（下同）一千八百元，並
    記違規點數三點等語。
二、聲明異議意旨略以：警員僅靠口數讀秒出號誌桿時間五秒判
    讀闖紅燈，未有實質錄影令人無法信服；且舉發通知單上未
    填寫應到案日期，異議人誤以為不用到案。異議人係於黃燈
    時進入路口，並無闖紅燈之行為，故原處分認定有誤，爰請
    求撤銷原處分云云。
三、按汽車駕駛人，行經有燈光號誌管制之交岔路口闖紅燈者，
    處新臺幣一千八百元以上五千四百元以下罰鍰，並予記違規
    點數三點，道路交通管理處罰條例第五十三條第一項及同條
    例第六十三條第一項第三款分別定有明文。次按道路交通管
    理處罰條例及道路交通安全規則所稱之「汽車」均包括「機
    器腳踏車」，此觀道路交通管理處罰條例第三條第八款及道
    路交通安全規則第二條第一項第一款規定甚明。
四、經查：
  （一）異議人於九十八年四月九日十一時二十五分許，駕駛車
        牌號碼KU5 -353號重型機車，行經縣道一六六線四十四
        點七公里處有燈光號誌管制之交岔路口時，經嘉義縣警
        察局警員以異議人有闖越紅燈之違規事實而舉發等情，
        等情，為異議人狀陳明確，並有嘉義縣警察局上開舉發
        違反道路交通管理事件通知單、交通違規陳述單各乙紙
        附卷可稽，是此部分事實已堪認定。
  （二）異議人固辯稱：舉發通知單上未填寫應到案日期，異議
        人誤以為不用到案云云。觀諸監理卷內所附第一份舉發
        違反道路交通管理處罰通知單被通知人收執聯影本（見
        監理卷第 1頁）中「應到案日期」欄並未填寫任何字樣
        ；參以證人即舉發警員乙○○於本院調查時結證稱：伊
        交付舉發通知單給異議人當時，忘記填寫應到案日期（
        見本院卷第17頁、第18頁）等語，足見異議人辯稱員警
        交付該通知單時並未填應到案日期等情，確與客觀事實
        相符。而按填製舉發違反道路交通管理事件通知單通知
        聯，當場舉發者，應填記駕駛人或行為人姓名、性別、
        出生年月日、地址、身分證統一編號及車主姓名、地址
        、車牌號碼、車輛種類。被查獲之駕駛人或行為人為受
        處分人時，應於填記通知單後將通知聯交付該駕駛人或
        行為人簽名或蓋章收受之；拒絕簽章者，仍應將通知聯
        交付該駕駛人或行為人收受，並記明其事由及交付之時
        間；拒絕收受者，應告知其應到案時間及處所，並記明
        事由與告知事項，視為已收受，此觀違反道路交通管理
        事件統一裁罰基準及處理細則第十一條第一項第一款定
        有明文。次按填製通知單，應就其違反行為簡要明確記
        載於違規事實欄內，並記明其違反條款及應到案處所；
        填製通知單，應到案日期應距舉發日十五日，此觀同細
        則第十三條第一項及第十五條規定甚明。是由上開規定
        以觀，應到案日期欄之記載係屬舉發違反道路交通管理
        事件通知單之必要記載事項。從而，本件舉發違反道路
        交通管理事件通知單之記載程式確有上開瑕疵無訛。然
        「應到案日期」之記載目的係在告知被舉發人應於何時
        前自動繳納罰鍰或到案聽候裁決，此外，被舉發人是否
        遵期依應到案日期到案聽候裁決或逾期到案另為裁決機
        關援以適用違反道路交通管理事件統一裁罰基準表之依
        據。本件異議人於九十八年四月九日為員警當場舉發，
        此為異議人於本院調查時供述明確（見本院卷第19頁）
        ，核與證人乙○○於本院調查時結證情節吻合；而異議
        人於九十八年四月二十四日（適距舉發日十五日）即至
        原處分機關到案陳述意見等情，此有嘉義市監理站交通
        違規陳述單影本在卷可稽，足見異議人顯然並未因上開
        應到案日期欄之漏載而遲誤其應到案日期。而上開應到
        案日期事後經舉發警員於移送分局時補填，此據證人乙
        ○○於本院調查時結證明確，並有監理卷內所附第二份
        舉發違反道路交通管理處罰通知單被通知人收執聯影本
        （見監理卷第 5頁）在卷可佐。從而，原處分機關依舉
        發機關移送之舉發事實，審酌異議人之意見陳述，據以
        作成上開裁決書，揆諸瑕疵行政處分補正之法理（參照
        行政程序法第一百十四條規定），上開舉發通知單記載
        程式之瑕疵，應認業已補正，原處分之作成即難認有何
        瑕疵可指。是異議人上開辯詞，尚難採為撤銷原處分之
        事由甚明。
  （三）證人乙○○於本院調查時結證稱：本件案發時異議人上
        開重型機車由竹崎往民雄方向行駛，行經過一六六線四
        十四點七公里處，當時竹崎往民雄方向雙向號誌均為紅
        燈，伊看到異議人從竹崎方向往民雄方向經過路口過來
        ，而看到異議人時，大約已經紅燈以後五秒，且當時異
        議人已經過了一六六線四十四點七公里處路口的三分之
        二；在舉發交岔路口，從竹崎往民雄方向的號誌到另一
        邊路口距離為二十九點七公尺，當時異議人車速為時速
        四十公里（見本院卷第16頁、第18頁）等語，並有證人
        當庭繪製之現場圖及庭呈之現場照片二幀在卷可稽。是
        依異議人當時行車速度為時速四十公里計算，在號誌轉
        換為紅燈時異議人之位置距離員警最初目視異議人位置
        （過交岔路口號誌路口距離三分之二處為紅燈五秒後）
        長達五十五點五五公尺，遠大於該交岔路口之距離，故
        堪認異議人於其行向號誌已轉為圓形紅燈時仍繼續進入
        交岔路口無疑；況異議人於舉發當日曾至派出所觀看員
        警當時之錄影紀錄，並簽收舉發通知單等情，為異議人
        於本院調查時供述明確，亦與證人乙○○結證情節一致
        ，更徵員警當時確曾播放舉發當時之錄影紀錄予異議人
        確認無誤。而按車輛面對圓形紅燈表示禁止通行，不得
        超越停止線或進入路口，道路交通標誌標線號誌設置規
        則第二百零六條第五款第一目規定甚明，是異議人於該
        交岔路口號誌顯示圓形紅燈仍進入交岔路口，是其確有
        行經有燈光號誌管制之交岔路口闖紅燈之事實至堪認定
        。從而，異議人辯稱：伊並無闖紅燈之行為云云，顯與
        客觀事實相違，自難據為其有利之認定。
五、綜上所述，本件異議人確有上揭違規事實，已堪認定。原處
    分機關依上揭規定及違反道路交通管理事件統一裁罰標準表
    之統一裁罰基準，裁處異議人罰鍰新臺幣一千八百元，並記
    違規紀錄三點，核無不當或違法。本件異議為無理由，應予
    駁回。
六、據上論斷，應依道路交通管理處罰條例第八十七條第二項、
    道路交通案件處理辦法第十九條規定，裁定如主文。
中    華    民    國    98    年    7     月    31    日
                  交通法庭法  官   曾宏揚
上列正本證明與原本無異。
如不服本裁定，應於裁定送達後5 日內向本院提出抗告狀（應附
繕本）。
中    華    民    國    98    年    7     月    31    日
                          書記官   陳慶昀


司法院資訊處製作；財團法人民間司法改革基金會備份。
